臺灣臺中地方法院刑事判決　　　　　　　　　　九十三年度中簡上更字第三七六號
　　上　訴　人　甲○○
　　即　被　告
右列上訴人即被告因違反著作權法案件，不服本院臺中簡易庭九十三年度中簡字第二
七六號中華民國九十三年二月十三日第一審簡易判決（聲請案號：臺灣臺中地方法院
檢察署九十三年度偵字第一六二八號），提起上訴，本院管轄之合議庭逕為第一審判
決如左：
    主  文
原判決撤銷。
甲○○連續意圖營利，而以出租之方法侵害他人著作財產權，處有期徒刑月，如易
科罰金，以佰元折算壹日。緩刑貳年。扣案如附表所示之影音光碟捌拾貳片均沒收
。
    事  實
一、甲○○是址設臺中市○○路二十巷三號「影神影音光碟店」之負責人，明知群體
    工作室有限公司（下稱群體公司）享有「霹靂布袋戲─九皇座」、「無間道II」
    與「無間道III─終極無間」影音光碟之著作財產權，他人不得意圖散布而出租，
    竟基於意圖營利之概括犯意，向不詳之人以每片新臺幣（下同）一百元之價格，
    購入未經著作財產權人授權重製之「霹靂布袋戲─九皇座」、「無間道II」、「
    無間道III─終極無間」影音光碟片（數量如附表所載），連續自民國（下同）九
    十三年一月三、四日起，在上址影神影音光碟店以每片六十元之價格出租給不特
    定之顧客。嗣於九十三年一月九日二十時三十分許，在上址為警查獲，並扣得如
    附表所示之群體公司享有著作權之光碟八十二片，及不詳之人享有著作權之「無
    間道」、「紐約黑幫」等光碟二百三十二片（此部分未據告訴）。
二、案經群體公司訴由內政部警政署保安警察第二總隊第一中隊報請臺灣臺中地方法
    院檢察署檢察官偵查後聲請簡易判決處刑。
    理  由
一、訊據上訴人即被告（下稱被告）甲○○對右揭犯行於警詢、偵訊及本院均坦承不
    諱，核與告訴代理人乙○○之指訴相符，並有附表所示之影音光碟八十二片扣案
    可稽，且有營利事業登記證影本二張、公司執照影本二張、授權書影本三張、智
    慧財產權證明書影本一張、新聞局錄影節目審查合格證明書影本一份、影片准演
    執照影本一張在卷可資佐證，足證被告自白與事實相符。事證明確，被告右揭犯
    行堪予認定。
二、核被告所為，係犯著作權法第九十二條第一項之意圖營利而以出租方法侵害他人
    著作財產權罪。其所犯之明知為侵害著作財產權之物，意圖散布而公開陳列或持
    有之低度行為，應為意圖營利以出租之方法侵害他人之著作財產權之高度行為所
    吸收，不另論罪。被告先後多次犯行，時間緊接，所犯構成要件相同，顯係基於
    概括犯意反覆為之，為連續犯，論以一罪，並加重其刑。
三、上訴人即被告上訴意旨謂：著作權法第九十二條係告訴乃論之罪，被告與告訴人
    已先行和解，應獲判無罪云云，並呈報和解書及告訴人之撤回告訴狀，惟按告訴
    乃論之罪，告訴人於第一審辯論終結前，得撤回告訴，刑事訴訟法第二百三十八
    條第一項定有明文，又按著作權法第九十二條第一項、同法第九十三條第一項第
    二款之罪，均屬告訴乃論之罪，著作權法第一百條亦有明文。再按「告訴人雖有
    撤回告訴之權，但未於第一審辯論終結前撤回，則其在第二審更審中所為撤回告
    訴之聲請，顯難認為合法」，最高法院十八年度上字第六七七號判例要旨可資參
    照。查本件原審由本院臺中簡易庭於九十三年二月十三日為第一審簡易判決，處
    被告有期徒刑三月，如易科罰金，以三百元折算一日，此係實體判決；而本件被
    告與告訴人縱其和解成立日期係如和解書所載之九十三年一月二十九日，然告訴
    人係遲於九十三年二月十八日上午十一時，係向臺灣臺中地方法院檢察署呈狀撤
    回告訴，再經該署於九十三年二月二十三日函送本院臺中簡易庭，有該撤回告訴
    狀上之臺灣臺中地方法院檢察署收件章及臺灣臺中地方法院收文章可佐（原審卷
    第七、八頁），刑事簡易判決原不以言詞辯論為必要，撤回告訴乃應於簡易判決
    前為之始屬合法，是本件撤回告訴既已逾原審判決日期，依法自已無從撤回告訴
    ，雖本件經上訴後，由本院撤銷原簡易判決而自為第一審判決，但為免告訴權人
    操縱訴訟程序，告訴人向本院撤回告訴亦非屬刑事訴訟法第二百三十八條第一項
    所指之「第一審辯論終結前」，故本件告訴人已不得撤回告訴，本院應依法論科
    ；上訴人即被告猶指稱：應獲判無罪云云，或其真意認應獲判不受理云云，均非
    可採，核無理由，應予駁回。原判決對被告予以論罪科刑，固非無見，惟查：
（一）聲請簡易處刑意旨另以：被告基於意圖營利之概括犯意，向不詳之人以每片一
      百元之價格，購入未經著作財產權人授權重製之「無間道」影音光碟片四片，
      連續自九十三年一月三、四日起，在上址影神影音光碟店以每片六十元之價格
      出租給不特定之顧客，因認被告此部分亦涉犯著作權法第九十二條第一項、第
      九十三條第一項第二款之以第八十七條第六款（聲請簡易處刑書上誤載為第二
      款，係九十二年七月七日修正公布前之修正前著作權法條款）之方法侵害他人
      著作財產權之規定之罪嫌云云。然遍查全卷，並無證據證明本件告訴人群體公
      司享有「無間道」之著作財產權，亦無證據證明本件告訴人群體公司有對被告
      連續意圖散布而公開陳列、出租「無間道」之影音光碟片之行為提出告訴，且
      無證據證明享有「無間道」之著作財產權而得提告訴之人有對被告上開連續意
      圖散布而公開陳列、出租「無間道」影音光碟片之行為提出告訴，是公訴人起
      訴被告基於意圖營利之概括犯意，而意圖散布而公開陳列及出租「無間道」影
      音光碟片之犯行涉犯著作權法第九十二條第一項、第九十三條第一項第二款之
      罪部分，依著作權法第一百條，均屬告訴乃論之罪，既欠缺有權告訴之人提出
      告訴，被告此部分被訴違反著作權法第九十二條第一項、第九十三條第一項第
      二款之犯行，既欠缺訴訟追訴條件，此部分本應為不受理判決，惟既與上開起
      訴並有罪部分有裁判上一罪關係，應不另為不受理之諭知，原判決就此部分竟
      為有罪判決，顯有違誤。
（二）再聲請簡易處刑意旨另以：被告明知群體公司享有上開「霹靂布袋戲─九皇座
      」、「無間道II」與「無間道III─終極無間」影音光碟之著作財產權，竟意圖
      散布並公開陳列，涉有著作權法第九十三條第一項第二款以第八十七條第六款
      （聲請簡易處刑書上誤載為第二款，係九十二年七月七日修正公布前之修正前
      著作權法條款）之方法侵害他人著作財產權之規定之罪嫌云云，惟按違反著作
      權法第八十七條第六款「明知為侵害著作財產權之物意圖散布而公開陳列或持
      有者」，視為侵害著作權或製版權，應依同法第九十三條第一項第二款論處，
      此項規定，乃擬制之立法體例，屬補充規定，倘其行為同時構成同法第九十一
      條或九十二條之罪者，即應論以該主要規定之罪，無再適用補充條款之餘地，
      最高法院九十二年臺上字第六四二八號判決可資參照，是被告上開犯行，論著
      作權法第九十二條第一項之罪已足，無再論著作權法第九十三條第一項第二款
      之餘地，從而，聲請處刑意旨猶認被告涉犯著作權法第九十三條第一項第二款
      之罪云云，應不另為無罪之諭知；惟原審就公訴人起訴之著作權法第九十三條
      第一項第二款仍予以實質審理，竟未不另為無罪之諭知，亦有違誤。
（三）再按檢察官聲請以簡易判決處刑之案件，經法院認為有第四百五十一條之一第
      四項但書之情形者，應適用通常訴訟程序審判之，刑事訴訟法第四百五十二條
      定有明文；且對於簡易判決之上訴，準用刑訴法第三編第一章及第二章之規定
      ，管轄第二審之地方法院合議庭受理簡易判決上訴案件，應依通常程序審理。
      其認案件有刑事訴訟法第四百五十二條之情形者，應撤銷原判決，逕依通常程
      序為第一審判決，法院辦理刑事訴訟簡易程序案件應行注意事項第十四項亦有
      規定。查：本件檢察官據以聲請簡易判決求處罪刑之事實，係「被告基於意圖
      散布而公開陳列及意圖營利而出租之概括犯意，購入未經著作財產權人授權重
      製之『霹靂布袋戲─九皇座』、『無間道』、『無間道II』及『無間道III─終
      極無間』影音光碟片後，連續公開陳列並出租給不特定顧客之行為」；而本院
      認定立於原審地位（即原審於九十三年二月十三日判決時）所得認定之被告之
      犯罪事實，應僅有「被告基於意圖營利之概括犯意，連續出租未經著作財產權
      人授權重製之『霹靂布袋戲─九皇座』、『無間道II』及『無間道III─終極無
      間』影音光碟片之違反著作權法第九十二條第一項之行為」，因其餘被訴之「
      被告基於意圖營利之概括犯意，連續意圖散布而公開陳列、出租未經著作權人
      授權重製之『無間道』影音光碟片之違反著作權法第九十二條第一項、第九十
      三條第一項第二款之犯行」部分，未據合法告訴，已如前述，及另「被告基於
      意圖營利之概括犯意，連續意圖散布而公開陳列未經著作財產權人授權重製之
      『霹靂布袋戲─九皇座』、『無間道II』及『無間道III─終極無間』之違反著
      作權法第九十三條第一項第二款之犯行」部分，縱立於原審地位，尚未經告訴
      人撤回告訴時，被告亦無成立著作權法第九十三條第一項第二款可言，已如前
      述，從而，本件原審法院所應認定之犯罪事實，顯然與檢察官據以求處罪刑之
      事實不符，而有刑事訴訟法第四百五十一條之一第四項但書第二款前段之情形
      ，依刑事訴訟法第四百五十二條之規定，原審應適用通常程序審判，原審竟適
      用簡易處刑程序，仍屬誤用。
    是原審判決既有前述可議之處，並誤用簡易審判程序，即本件犯罪事實顯然與檢
    察官據以求處罪刑之事實不符，即有刑事訴訟法第四百五十一條之一第四項但書
    第二款之情形，自屬無可維持，自應由本院合議庭逕依通常程序審理後，撤銷改
    判而自為第一審判決。
四、爰審酌被告以出租方式侵害他人著作財產權，其出租之期間僅有數日，及出租之
    片數，及被告犯後坦承犯行，已與告訴人達成和解，並賠償告訴人金錢之犯後態
    度等一切情狀，量處如主文所示之刑，並諭知易科罰金之折算標準。再查，被告
    未曾受有期徒刑以上之宣告，有臺灣高等法院被告全國前案紀錄表及臺灣臺中地
    方法院檢察署刑案資料查註紀錄表在卷可稽，茲念被告因一時失慮，致罹刑章，
    且犯後已與告訴人達成和解，雖告訴人遲於原審判決後，始提出撤回告訴，致撤
    回告訴不合法，惟被告經此教訓，當知所警惕，信無再犯之虞，本院認為對其所
    宣告之刑，以暫不執行為適當，爰併予宣告緩刑二年，以勵自新。扣案如附表之
    影音光碟片八十二片，係被告所有供本件犯行所用之物，業據被告陳明在卷，爰
    依著作權法第九十八條第一項前段宣告沒收；再其餘扣案之未經告訴權人合法告
    訴之影音光碟片二百三十二片，既未經告訴，非本院審理效力所及，自不予宣告
    沒收。
據上論斷，應依刑事訴訟法第第四百五十二條、第二百九十九條第一項前段、第三百
六十九條第一項、著作權法第九十二條第一項、第九十八條第一項前段、刑法第十一
條前段、第五十六條、第四十一條第一項前段、第七十四條第一款，罰金罰鍰提高標
準條例第二條，判決如主文。
中      華      民      國    九十三    年      八      月    三十一    日
                                        臺灣臺中地方法院刑事第十庭
                                            審判長法  官  郭  瑞  祥
                                                  法  官  江  奇  峰
                                                  法  官  黃  家  慧
右正本證明與原本無異。
如不服本判決，應於判決送達後十日內向本院提出上訴狀，上訴於臺灣高等法院臺中
分院( 須附繕本 )。
                                                  書記官
中      華      民      國    九十三    年      八      月    三十一    日
附論罪科刑法條
著作權法第九十二條第一項
意圖營利而以公開口述、公開播送、公開上映、公開演出、公開傳輸、公開展示、改
作、編輯或出租之方法侵害他人著作財產權者，處三年以下有期徒刑、拘役，或併科
新臺幣七十五萬元以下罰金。
附表
編號    片名                著作財產權人       數量
一   霹靂布袋戲─九皇座    群體公司           七十二片
二   無間道II              同右               八片
三   無間道III─終極無間    同右               二片
